臺灣橋頭地方法院刑事判決　
111年度審交訴字第170號
公  訴  人  臺灣橋頭地方檢察署檢察官
被      告  張安慶


                    (在法務部○○○○○○○○執行強制戒治中)
上列被告因公共危險案件，經檢察官提起公訴（111年度偵字第9
08號），被告於準備程序中就被訴事實為有罪之陳述，經告知簡
式審判程序之旨，並聽取被告與公訴人之意見後，合議庭裁定由
受命法官進行簡式審判程序，判決如下：
    主  文
張安慶駕駛動力交通工具發生交通事故，致人傷害而逃逸，處有
期徒刑陸月，如易科罰金，以新臺幣壹仟元折算壹日。
    事  實
一、張安慶於民國110年12月20日0時36分許，駕駛車牌號碼000-00
    00號自用小客貨車（下稱A車），逆向停放在高雄市大社區三
    民路北向車道，經巡邏員警發現後示意其停車受檢，其為躲避臨
    檢，乃倒車至三民路與復興路交岔路口，再迴轉欲沿三民路往北
    行駛，其於倒車及迴轉過程中，因疏未注意來往車輛即貿然
    為之，適陳柏仲騎乘車牌號碼000-000號普通重型機車，沿三
    民路由北往南方向行駛，行經上開路口時閃煞不及，所騎機車左
    前車頭撞及A車左側車身，因而人車倒地，受有左側膝部擦
    傷之傷害（過失傷害部分未據告訴）。詎張安慶知悉其違規
    駕車發生交通事故，可能致陳柏仲受傷，竟為躲避警方攔檢
    ，猶基於發生交通事故逃逸之犯意，未加停車而逕行駕車逃逸
    ，經巡邏員警見狀立即從後追捕，於同日0時40分許，在高
    雄市○○區○○○00號前將其攔下，以肇事逃逸現行犯將其逮捕，
    並實施附帶搜索，在其隨身包內扣得海洛因1包、海洛因殘渣袋
    1包、針筒12支及分裝1支等物（均在張安慶另案所涉違反毒
    品危害防制條例案件中另行處理）。
二、案經高雄市政府警察局仁武分局報告臺灣橋頭地方檢察署檢
    察官偵查起訴。
    理  由
一、本件被告張安慶所犯非為死刑、無期徒刑、最輕本刑為3年
    以上有期徒刑之罪或高等法院管轄之第一審案件，而於準備
    程序進行中，被告就被訴事實為有罪之陳述，經法官告知簡
    式審判程序之旨，並聽取當事人之意見後，合議庭裁定由受
    命法官獨任進行簡式審判程序，是本案之證據調查，依刑事
    訴訟法第273條之2規定，不受同法第159條第1項、第161條
    之2、第161條之3、第163條之1及第164條至第170條規定之
    限制，合先敘明。
二、認定犯罪事實所憑之證據及理由
(一)上揭犯罪事實，業據被告於警偵訊供述在卷（見偵卷第23至
    26、111至112頁），並於本院準備程序及審理時坦承不諱（
    見院卷第57、62、64頁），核與證人即被害人陳柏仲於警詢
    中之證述（見偵卷第15至19頁）情節相符，並有警員林廷科
    、陳韋如職務報告（見偵卷第13、197頁）、google地圖列印
    資料、車輛詳細資料報表（見偵卷第31、33、37頁）、高雄
    市政府警察局仁武分局道路交通事故現場圖、道路交通事故調
    查報告表(一)、(二)-1、道路交通事故談話紀錄表各1份、高
    雄市政府警察局道路交通事故照片26張、被害人110年12月20
    日健仁醫院診斷證明書1紙（見偵卷第83、85至88、89至90
    、215至219、35頁）在卷可稽，足認被告上開之任意性自白
    與事實相符，堪以採信。
(二)按汽車倒車時，應注意其他車輛及行人；汽車迴車前，應看
    清無來往車輛，並注意行人通過，始得迴轉，道路交通安全
    規則第110條第2款、第106條第5款分別定有明文。查被告雖
    未考領有合格之駕駛執照，有公路監理電子閘門證號查詢汽
    車、機車駕駛人查詢結果表在卷可佐（見偵卷第183、185頁
    ），惟上開規定應屬駕駛車輛之一般常識，其既係具有相當
    智識程度及社會經驗之用路人，對於上開規範自難諉為不知
    ，應當知所遵守。而本件事故案發當時天候晴、夜間有照明
    、柏油路面乾燥無缺陷亦無障礙物，視距良好等情，亦有前述
    道路交通事故調查報告表(一)在卷可按，足認被告客觀上並
    無不能注意之情事，詎被告竟疏未注意及此，為躲避臨檢未
    注意來往其他車輛即貿然倒車至三民路與復興路交岔路口及迴
    轉，致生本件交通事故，為被告所自承，已如前述，並有前
    引各項證據足資佐證，堪認被告就本案交通事故之發生，顯
    具有前述違反注意義務之過失行為之事實甚明。
(三)再被害人因本件車禍受有上開傷害之事實，亦有前揭診斷證
    明書在卷可證，被告上開過失行為與被害人所受之傷害具有
    相當因果關係，亦可認定。又被告駕車因過失肇事致被害人
    受傷後，既未下車查看救護或採取其他必要措施，亦未留下
    年籍資料及任何聯絡方式，即逕自駕車離開現場，其駕駛動
    力交通工具發生交通事故，致人傷害而逃逸之犯行堪以認定
    。
三、論罪科刑
(一)核被告所為，係犯刑法第185條之4第1項前段之駕駛動力交
    通工具發生交通事故，致人傷害而逃逸罪。
(二)被告前於107年間因施用第一、二級毒品案件，經本院以107
    年度審訴字第518號判決判處有期徒刑9月、4月確定，嗣經
    本院以107年度聲字第1416號裁定應行有期徒刑1年確定，於
    108年12月4日縮刑期滿執行完畢等情，有上開宣示判決筆錄
    、臺灣橋頭地方檢察署全國刑案資料查註表、臺灣高等法院
    被告前案紀錄表在卷可佐（見偵卷第223至225、241至242頁
    ；院卷第84至85頁），且為被告所不爭執（見院卷第65頁）
    ，其於受徒刑之執行完畢5年以內故意再犯有期徒刑以上之
    罪，固為累犯，惟本院考量被告所犯前案為施用毒品案件，
    與本案之犯罪類型、罪質並不相同，且於前案入監執行完畢
    後約2年半個月再犯本案，尚難遽認有對刑罰之反應力薄弱
    或主觀惡性較重之情形，本案倘依累犯之規定加重其刑，須
    量處逾有期徒刑6月之刑責，致被告不得聲請易科罰金或易
    服社會勞動，此與被害人因本案交通事故中所受之傷害尚非
    嚴重，被告所造成之風險非高、雙方於偵查中已達成和解並
    賠償完畢，被害人並同意檢察官為緩起訴處分，此有臺灣橋
    頭地方檢察署電話紀錄單在卷足憑（見偵卷第221頁）等情
    事相較以觀，顯有使被告所受之刑罰超過其所應負擔罪責之
    虞，其人身自由非無遭受過苛侵害之嫌，爰依司法院大法官
    釋字第775號解釋意旨，就被告所犯駕駛動力交通工具發生
    交通事故，致人傷害而逃逸罪，不依累犯之規定加重最低本
    刑。另參照最高法院110年度台上大字第5660號裁定之意旨
    ，基於精簡裁判之要求，判決主文無庸為累犯之諭知，附此
    敘明。
(三)雖被告無合格之駕駛執照駕車，並因過失致被害人受傷，業
    如前述，然刑法第185條之4之罪，在處罰駕駛動力交通工具
    者，於發生交通事故致人死傷後而逃逸之行為，尚不在得依
    道路交通管理處罰條例第86條第1 項之規定加重其刑之範圍
    （參照最高法院92年度台非字第50號判決要旨），從而，本
    件被告所犯駕駛動力交通工具發生交通事故，致人傷害而逃
    逸罪，尚無適用道路交通管理處罰條例第86條第1項規定加
    重其刑之餘地，併此敘明。
(四)爰審酌被告為躲避臨檢，疏未注意來往其他車輛即貿然違規
    倒車及迴轉，因而發生本件交通事故，致被害人受有前揭傷
    勢後，未留在事故現場為即時救護，亦未等待警方處理事故
    以釐清責任，即逕行駕車逃逸，顯然缺乏尊重用路人身體健
    康、生命安全及法治觀念，所為殊屬不該；惟念在被告於偵
    查中已與被害人達成和解並賠償完畢，業如前述，且於本院
    審理時終能坦承犯行之犯後態度，兼衡被告犯罪之動機、情
    節，暨被告自陳國中畢業之智識程度、入所前從事粗工、時
    薪新臺幣1,700元、經濟狀況普通、需扶養父親（見院卷第6
    5頁）等一切情狀，量處如主文欄所示之刑，並諭知易科罰
    金之折算標準。
據上論斷，應依刑事訴訟法第273條之1第1項、第299條第1項前
段，判決如主文。
本案經檢察官鄭子薇提起公訴，檢察官李門騫到庭執行職務。
中　　華　　民　　國　　111 　年　　7 　　月　　28　　日
                  刑事第四庭    法　官  馮君傑
以上正本證明與原本無異。
如不服本判決應於收受判決後 20 日內向本院提出上訴書狀，並
應敘述具體理由。其未敘述上訴理由者，應於上訴期間屆滿後20
 日內向本院補提理由書 (均須按他造當事人之人數附繕本)「切
勿逕送上級法院」。
中　　華　　民　　國　　111 　年　　7 　　月　　28　　日
                                書記官  謝怡貞
附錄本案論罪科刑法條：
中華民國刑法第185條之4
駕駛動力交通工具發生交通事故，致人傷害而逃逸者，處6月以
上5年以下有期徒刑；致人於死或重傷而逃逸者，處1年以上7年
以下有期徒刑。
犯前項之罪，駕駛人於發生交通事故致人死傷係無過失者，減輕
或免除其刑。